【裁判字號】    99,監宣,127
【裁判日期】    990624
【裁判案由】    聲請監護宣告等
【裁判全文】
臺灣高雄地方法院民事裁定             99年度監宣字第127號
聲   請   人  乙○○
受監護宣告人  丙○○○
上列聲請人聲請監護宣告等事件，本院裁定如下：
    主  文
宣告丙○○○（女，民國○○年○○月○ 日生，身分證統一編號：Ｚ0
00000000號）為受監護宣告之人。
選定聲請人乙○○（男，民國○○年○ 月○ 日生，身分證統一編號
：Ｚ000000000號）為受監護宣告之丙○○○之監護人。
指定甲○○（女，民國○○年○ 月○○日生，身分證統一編號：Ｚ000
000000號）為會同開具財產清冊之人。
聲請程序費用由受監護宣告人丙○○○負擔。
    理  由
一、本件聲請意旨略以：聲請人乙○○為受監護宣告人丙○○○
    之長男。丙○○○於民國94年2 月23日因呼吸衰竭而使用呼
    吸器，導致其不能為意思表示或受意思表示，或不能辨識其
    意思表示之效果，爰依民事訴訟法第597 條以下之規定，請
    求對丙○○○為監護宣告，並指定甲○○為會同開具財產清
    冊之人等語。
二、按「對於因精神障礙或其他心智缺陷，致不能為意思表示或
    受意思表示，或不能辨識其意思表示之效果者，法院得因本
    人、配偶、四親等內之親屬、最近一年有同居事實之其他親
    屬、檢察官、主管機關或社會福利機構之聲請，為監護之宣
    告」，98年11月23日修正生效之民法第14條第1 項定有明文
    ；次按「法院為監護之宣告時，應依職權就配偶、四親等內
    之親屬、最近一年有同居事實之其他親屬、主管機關、社會
    福利機構或其他適當之人選定一人或數人為監護人，並同時
    指定會同開具財產清冊之人」，98年11月23日修正生效之民
    法第1111條第1 項亦有明文規定。
三、經查：
  (一)聲請人主張之上開事實，業據其提出高雄市立民生醫院診斷
    證明書、親屬系統表、除戶戶籍簿、戶籍謄本、丙○○○身
    心障礙手冊正面影本等件為證，並經本院於99年4 月20日在
    高雄民生醫院醫院，在鑑定人許鉉昂醫生（現為高雄民生醫
    院內科醫生）面前訊問丙○○○，當場點呼其姓名三次均無
    反應、氣切、使用呼吸器、使用鼻胃管餵食，四肢攣縮。且
    經鑑定人許鉉昂醫師認為：丙○○○於91年中風，左側癱瘓
    ，呼吸衰竭而先插管使用呼吸器，無法脫離呼吸器，使用氣
    切手術後以便長期使用呼吸器，目前肺部功能自然退化，四
    肢無法自主性運動，需靠人長期照顧。又因其他心智缺陷致
    不能為意思表示或受意思表示或不能辨識其意思表示之效果
    等語（見本院卷第28、29頁）。綜告上情，堪認丙○○○已
    因其他心智缺陷，致不能為意思表示或受意思表示，或不能
    辨識其意思表示之效果，爰依法宣告丙○○○為受監護宣告
    之人。
  (二)又聲請人主張由其擔任丙○○○之監護人乙節，查丙○○○
    目前由聲請人照顧，且聲請人為丙○○○之長男，由其擔任
    丙○○○之監護人，尚符合其最佳利益，爰選定聲請人為丙○○○之監護人，其應負責護養、照顧及妥善治療丙○○○
    身體及生活，並依民法第1112條之規定，其於執行有關受監
    護人之生活、護養療治及財產管理之職務時，應尊重受監護
    人之意思，並考量其身心狀態與生活狀況。
  (三)另聲請人聲請由甲○○擔任會同開具財產清冊之人乙節，查
    甲○○為成年人，係丙○○○之大女兒，亦瞭解丙○○○之
    生活與財產狀況，又於99年4 月20日訊問筆錄中亦簽名表示
    同意擔任會同開具財產清冊之人，本院認由其擔任會同開具
    財產清冊之人，尚無不當，本院爰依上揭法條規定，指定甲○○為擔任會同開具財產清冊之人。
四、又依民法第1113條準用同法第1099條、1099條之1 之規定，
    於監護開始時，監護人對於受監護宣告人丙○○○之財產，
    應會同甲○○，於2 個月內開具財產清冊並陳報法院，於完
    成並陳報法院前，監護人對於受監護人之財產，僅得為管理
    上必要之行為，附此敘明。
五、依民事訴訟法第608條第1項，裁定如主文。
中    華    民    國    99    年    6     月    24    日
                   家事法庭   法   官  劉建利
正本係照原本作成。
本件不得抗告（主文第一項依法不得抗告；第二、三項亦經當事
人同意，亦不得抗告）。
中    華    民    國    99    年    6     月    24    日
                               書記官  張金蘭

司法院資訊處製作；財團法人民間司法改革基金會備份。
